臺灣臺北地方法院刑事判決　　　　　　　99年度易字第2303號
公　訴　人　臺灣臺北地方法院檢察署檢察官
被　　　告　廖桂瑩
選任辯護人　連兆宗律師
上列被告因詐欺案件，經檢察官聲請逕以簡易判決處刑（99年度
偵字第13956 號），本院認不宜逕以簡易判決處刑，改適用通常
程序審理，判決如下：
    主  文
廖桂瑩幫助共同意圖為自己不法之所有，以詐術使人將本人之物
交付，處拘役伍拾伍日，如易科罰金，以新台幣壹仟元折算壹日
。
    事  實
一、廖桂瑩明知申請金融帳戶使用乃輕而易舉之事，一般人無故
    取得他人金融帳戶使用之行徑常與侵害財產性犯罪之需要密
    切相關，可預見將自己之帳戶提供予他人使用，可能幫助他
    人為詐欺犯行，竟仍基於幫助詐欺取財之不確定故意，於民
    國99年4 月11日某時許，在某不詳處所，將其申請設立之台
    北富邦商業銀行（下稱富邦銀行）新店分行帳戶（帳號：00
    0000000000號）之金融卡及密碼等資料，提供予某姓名年籍
    不詳之詐欺集團成員使用，嗣該詐欺集團成員分別為下列詐
    騙行為：
  (一)該詐欺集團成員於99年4 月12日20時許，以電話聯繫王怡婷
    ，自稱係雅虎奇摩拍賣網站之賣家，向王怡婷佯稱其先前在
    該網站購買商品之訂單有誤，將把資料傳真至銀行等語，旋
    有另1 名不詳成年人來電，自稱係台北富邦銀行之人員，復
    向王怡婷佯稱其訂單錯誤導致分期付款，須立即前往金融機
    構自動櫃員機操作始能取消分期付款交易等語，致王怡婷誤
    信為真，遂依指示前往臺北市○○區○○路1段176號之1 之
    台北富邦銀行自動櫃員機操作，自其台北富邦銀行內湖分行
    帳戶內轉出新台幣（下同）2萬3,308元之款項至廖桂瑩前揭
    帳戶內，旋經王怡婷發覺其帳戶內之金額短少，而知遭騙。
  (二)該詐欺集團成員於99年4 月12日20時許，以電話聯繫張志豪
    ，自稱係雅虎奇摩購物網站之客服人員，向張志豪佯稱其先
    前購物轉帳使用之銀行帳戶已遭註記為人頭帳戶，將有銀行
    人員主動聯繫處理等語，旋有另1 名不詳成年人來電，自稱
    係銀行人員，復向張志豪佯稱須立即至金融機構自動櫃員機
    轉帳至指定帳戶以便解除人頭帳戶之設定等語，致張志豪信
    以為真，遂依指示前往金融機構自動櫃員機操作，自其金融
    機構帳戶內轉出2筆各為2萬9,982 元之款項至廖桂瑩前揭帳
    戶內，嗣經張志豪發覺有異，始悉遭騙。
二、案經被害人王怡婷、張志豪訴由臺北縣政府（已改制為新北
    市政府）警察局新店分局報告臺灣臺北地方法院檢察署檢察
    官偵查後，聲請逕以簡易判決處刑，本院認不宜逕以簡易判
    決處刑，改適用通常程序審理。
    理  由
一、按被告以外之人於審判外之言詞或書面陳述，除法律有規定
    者外，不得做為證據，刑事訴訟法第159條第1項定有明文。
    再被告以外之人於審判外之陳述，雖不符同法第159條之1至
    第159條之4之規定，而經當事人於審判程序同意作為證據，
    法院審酌該言詞陳述或書面陳述作成時之情況，認為適當者
    ，亦得為證據；當事人、代理人或辯護人於法院調查證據時
    ，知有同法第159條第1項不得為證據之情形，而未於言詞辯
    論終結前聲明異議者，視為有前項之同意，同法第159 條之
    5 亦定有明文。是告訴人王怡婷、張志豪於警詢中之陳述，
    被告廖桂瑩及其選任辯護人於本院行準備程序時對於該等證
    據之證據能力並不爭執，並表示同意引用作為本件證據，復
    未於本件言詞辯論終結前聲明異議，經審酌該等言詞陳述作
    成之情況，該警詢筆錄內容係陳述渠等遭詐騙之過程，對於
    轉入之對方帳戶究係何人所有、被告為何人，均不知情，衡
    情其陳述當無受到外力介入或自我價值判斷干擾之情狀，具
    可信之特別情狀，且屬適當，得為證據，合先敘明。
二、訊據被告於警詢、檢察官訊問及本院審理時固坦承有向台北
    富邦銀行新店分行申請設立前揭帳戶並領取金融卡使用之事
    實，惟矢口否認有何幫助詐欺犯行，於警詢及檢察官訊問時
    辯稱：伊上開帳戶之金融卡與密碼放在一起，伊於99年4 月
    間，在其位於桃園縣大園鄉內海村下厝189 號之住處發覺金
    融卡與密碼遺失，伊沒有將帳戶提供詐欺集團使用等語。嗣
    於本院行準備程序時，改稱：伊於99年4 月11日，因任職萊
    爾富超商桃合店之同事及彭金章向伊表示其與配偶徐麗萍之
    帳戶均不能使用，故向伊借用銀行帳戶之金融卡，伊就將上
    開帳戶之金融卡及密碼等資料，交付彭金章，伊沒有想到帳
    戶借與彭金章會被作為不法使用等語。
三、經查：
  (一)告訴人等於前揭時、地，因遭詐騙集團詐騙，遂分別前往自
    動櫃員機操作，將渠等金融帳戶內之款項轉至被告前揭帳戶
    內之事實，業據告訴人等於警詢中指訴綦詳，並有告訴人王
    怡婷提出之台北富邦銀行內湖分行存摺影本、ATM 自行交易
    查詢列印表、告訴人張志豪提出之金融機構帳戶存摺影本及
    被告前揭帳戶之存款歷史對帳單等資料在卷可按，堪認被告
    前揭帳戶確已提供該詐騙集團實行詐欺取財犯罪時使用無疑
    。
  (二)按我國金融機構對於開立帳戶並無特殊資格及使用目的之限
    制，故凡有正當目的使用金融機構帳戶之必要者，均可自行
    前往申請開立帳戶，殊無借用他人帳戶使用之理，倘不自行
    申請設立帳戶，反無故向他人借用金融機構帳戶使用，依常
    理得認為其借用他人帳戶使用之行徑，極可能與財產性之犯
    罪密切相關，並藉此規避有犯罪偵查權限之機關循線追查之
    可能，此應為被告所得認知。況現今媒體報導中，或以網路
    交友或援交、購物付款設定錯誤、中獎、退稅、家人遭擄、
    信用卡款對帳或金融卡密碼外洩，疑似遭人盜領存款等事由
    ，利用人頭帳戶作為轉帳帳戶，詐騙被害人至金融機構櫃檯
    電匯，抑或持金融卡至自動櫃員機依其指示操作，使被害人
    在不知情之狀況下依指示操作匯款或存款後，隨即將之提領
    一空之詐騙手法，層出不窮，參以被告係智慮成熟並具相當
    社會經驗之人而言，對此一犯罪型態，自難諉為不知。再者
    ，帳戶之存摺、金融卡及密碼，均係關乎個人金融信用及隱
    私之重要物件，縱親如父母子女或夫妻，衡情若非出於特殊
    事由或目的，即無任意將之交由他方保管或使用，遑論將之
    提供不相熟識之他人使用。被告先於警詢及檢察官訊問時辯
    稱伊上開帳戶之金融卡業經遺失等語，嗣於本院行準備程序
    時，又改稱其金融卡及密碼借與同事彭金章等語，所為陳述
    已自相矛盾，其所稱金融卡遺失一事，已難採信；又經本院
    向萊爾富國際股份有限公司查得該公司中壢桃合之員工即被
    告所稱同事彭金章、徐麗萍之年籍資料後，經合法傳喚而未
    到庭，復拘提無著，有該公司100年3月7日（100）萊函總字
    第BH100026號函、本院送達證書、囑託拘提函稿等資料在卷
    可參，故無從為有利於被告之認定，其所辯將金融卡及密碼
    借與彭金章等語，難認可採。從而，被告上開帳戶之金融卡
    及密碼，若非經由被告交付並同意使用，則詐騙集團如何能
    肯認該帳戶之金融卡於脫離被告持有後，不致立即遭被告辦
    理掛失或暫停使用，而放心、大膽遂行其詐欺取財犯行並以
    之充為收款之工具，於要求被害人依指示逕將款項匯入或轉
    入上開帳戶後，旋即提領一空。益徵上開帳戶係由被告提供
    予該詐騙集團成員使用甚明。
  (三)又刑法上之故意犯，可分為直接故意與不確定故意，所謂不
    確定故意即指行為人對於構成犯罪之事實，預見其發生而其
    發生並不違反其本意，刑法第13條第2 項定有明文。而金融
    帳戶之存摺、提款卡及密碼，僅係供使用人作為存款、提款
    、匯款、轉帳之用，一般人均得自行向銀行申請開設帳戶並
    領取存摺、金融卡加以使用，並無任何特定身分之限制，倘
    其本意非在將該帳戶作為犯罪之不法目的或掩飾真實犯罪者
    身分之情況下，實無以他人名義之帳戶存摺、金融卡進行交
    易之必要。近來佯稱交友、援交、購物價款設定錯誤、退稅
    、欠款、查詢帳戶、中獎等方式詐欺之犯罪類型層出不窮，
    此類犯罪多利用人頭帳戶作為贓款出、入帳戶，廣經媒體披
    載，政府亦多所宣導，目的均在避免民眾受騙，被告係具相
    當社會經驗之人，其於審理過程中之應對、舉止均與常人無
    異，係具通常智識程度之人，對此應知悉甚詳。故其將前開
    帳戶之存摺、金融卡及密碼提供他人作為詐欺取財犯罪時收
    款之用，當為其所能預見，且其發生並不違背其本意，則被
    告主觀上確有幫助詐欺之不確定故意，應堪認定。
  (四)綜上所述，本案事證明確，被告犯行洵堪認定，應依法論科
    。
四、按刑法上之幫助犯，係對於犯罪與正犯有共同之認識，而以
    幫助之意思，對於正犯資以助力，未參與實施犯罪構成要件
    之行為者而言（參照最高法院88年度台上字第1270號判決意
    旨）。被告係基於幫助該詐欺集團成員犯詐欺罪而提供存摺
    、金融卡及密碼等資料，且無任何積極證據證明其有參與實
    施詐欺取財之犯罪構成要件行為，是核被告所為，係犯刑法
    第30條第1項、第339條第1 項之幫助詐欺取財罪。雖該詐欺
    集團先後對告訴人王怡婷、張志豪實施詐欺犯行，而應分論
    併罰，但被告係以單一幫助詐欺之犯意，交付上開帳戶之金
    融卡及密碼等資料與該詐欺集團之成員，應僅成立一罪。被
    告所幫助之詐欺集團成員間，有犯意之聯絡及行為之分擔，
    均為共同正犯。又被告提供帳戶之金融卡及密碼等資料予詐
    騙集團成員之幫助犯行，應依刑法第30條第2 項之規定，按
    正犯之刑減輕之。爰審酌被告未曾受有期徒刑以上刑之宣告
    ，有臺灣高等法院被告前案紀錄表1 紙在卷可稽，其素行尚
    佳，其為具一般社會生活經驗之人，對於現今社會詐騙集團
    猖獗，若將私人帳戶提供他人使用，將成為犯罪人頭帳戶之
    可能，應可知悉，且被害人並因此由詐騙集團指示將遭詐騙
    款項存入或轉入被告提供之帳戶而受有財產損失，所為已影
    響社會交易安全，並使犯罪之追查趨於困難及複雜，其於警
    詢、檢察官訊問及本院審理時猶矢口否認犯行，犯後態度非
    佳，惟事後台北富邦銀行已將告訴人張志豪遭詐騙之款項中
    2萬9,982元之部分解還，且被告已於99年5月2日向郵局購買
    匯票（受款人：王怡婷、金額：2萬4,000元）逕寄告訴人王
    怡婷一情，有被告之前開帳戶存摺影本及郵政國內匯款執據
    （第2聯：匯款人收執）各1紙在卷可資佐憑，另參酌其犯罪
    之動機、生活狀況、智識程度、對於被害人所生之損害程度
    等一切情狀，量處如主文所示之刑，並諭知易科罰金之折算
    標準，以資懲儆。
據上論斷，應依刑事訴訟法第452條、第299條第1 項前段，刑法
第339條第1項、第30條第1項前段、第2 項、第28條、第41條第1
項前段，刑法施行法第1條之1，判決如主文。
本案經檢察官黃碧玉到庭執行職務
中    華    民    國   100    年    5     月    6     日
                  刑事第十八庭  審判長法  官  彭慶文
                                      法  官  林芳華
                                      法  官  林玉蕙
上正本證明與原本無異。
如不服本判決應於收受送達後10日內向本院提出上訴書狀，並應
敘述具體理由；其未敘述上訴理由者，應於上訴期間屆滿後20日
內向本院補提理由書（均須按他造當事人之人數附繕本）「切勿
逕送上級法院」。告訴人或被害人如對於本判決不服者，應具備
理由請求檢察官上訴，其上訴期間之計算係以檢察官收受判決正
本之日期為準。
                                      書記官  許婉如
中    華    民    國   100    年    5     月    6     日
附錄法條：刑法第30條、第339條
中華民國刑法第30條
幫助他人實行犯罪行為者，為幫助犯。雖他人不知幫助之情者，
亦同。
幫助犯之處罰，得按正犯之刑減輕之。
中華民國刑法第339條
意圖為自己或第三人不法之所有，以詐術使人將本人或第三人之
物交付者，處 5 年以下有期徒刑、拘役或科或併科 1 千元以下
罰金。
以前項方法得財產上不法之利益或使第三人得之者，亦同。
前二項之未遂犯罰之。